【裁判字號】    99,易,3071
【裁判日期】    991227
【裁判案由】    妨害自由
【裁判全文】
臺灣板橋地方法院刑事判決              99年度易字第3071號
公  訴  人  臺灣板橋地方法院檢察署檢察官
被      告  蔡信毅
上列被告因妨害自由案件，經檢察官提起公訴（99年度偵字第19
197 、24196 號），嗣因被告就被訴事實為有罪之陳述，本院告
知被告簡式審判程序之旨，並聽取當事人之意見後，裁定改依簡
式審判程序進行，本院判決如下：
    主  文
蔡信毅共同以脅迫使人行無義務之事，處有期徒刑月，如易科
罰金，以新臺幣壹仟元折算壹日。
    事  實
一、蔡信毅前因施用毒品案件，經本院以94年度簡字第4674號判
    決判處有期徒刑5 月確定（下稱A 案）；復因竊盜案件，經
    本院以95年度簡字第2454號判決判處有期徒刑6 月確定（下
    稱B 案）；又因重傷害案件，經臺灣高等法院以95年度上訴
    字第3743號判決判處有期徒刑4 年確定（下稱C 案），上揭
    A 案與B 案經本院以95年度聲字第2817號裁定定應執行有期
    徒刑9 月確定；再因毒品案件，經本院以95年度簡字第4126
    號判決判處有期徒刑5 月確定（下稱D 案），又因竊盜案件
    ，經本院以95年度易字第1253號判決判處有期徒刑8 月確定
    （下稱E 案），上揭C 、D 及E 案，經本院以96年度聲減字
    第4729號裁定減刑並定應執行有期徒刑4 年4 月確定；前開
    5 罪接續執行，於民國98年7 月14日縮短刑期假釋出監並付
    保護管束。又因毒品案件，分別經本院以98年度簡字第9828
    號、99年度簡字第3334號及99年度易字第1200號判決判處有
    期徒刑6 月、5 月及6 月確定（下稱F 、G 及H 案），上揭
    A 、B 案復經本院以99年度聲減字第43號裁定減刑並定應執
    行有期徒刑5 月確定；又因竊盜案件，經本院以99年度易字
    第565 號判決判處有期徒刑5 月確定（下稱I 案），前揭F
    、G 、H 、I 等4 案，並經本院以99年度聲字第3825號裁定
    定應執行有期徒刑1 年8 月確定；再因竊盜案件，分別經本
    院以99年度易字第2405號、99年度易字第2337號判決判處有
    期徒刑8 月、8 月確定（下稱J 、K 案）。前開A 至E 案等
    5 案之假釋業經撤銷，並與F 至K 案等6 案於99年5 月22日
    入監接續執行中（此部分不構成累犯）。
二、詎蔡信毅仍不知悔改，只因蔡信毅不滿張偉立積欠其債務未
    償，竟夥同李奕學（本院通緝中，俟到案後另行審結）共同
    基於強制他人行無義務之事之犯意連絡，於99年4 月10日15
    時許，未經張偉立之同意侵入張偉立及其胞兄張偉勳位於臺
    北縣蘆洲市（現改為新北市蘆洲區，以下同）信義路271 巷
    19 號 之住處（侵入住宅部分未據告訴），並與不知情之方
    繼國（檢察官另案不起訴處分確定在案），不理會張偉立出
    面反對逕將張偉勳置放於上址2 樓之電腦主機2 臺搬離欲供
    抵償張偉立所積欠之債務，得手後旋即搭乘由李奕學所騎乘
    之機車離去。嗣張偉勳返家後旋即去電蔡信毅請其立即歸還
    上開電腦主機，蔡信毅則回稱：需支付新臺幣（下同）8,
    000 元之贖金以償還張偉立積欠之債務始予歸還之，而以此
    脅迫方式，欲使張偉勳行無義務之事，張偉勳因恐該電腦主
    機內之重要資料滅失，乃應允之，旋於同年4 月11日凌晨2
    時36分許，按指示將前開款項，匯入李奕學借予蔡信毅使用
    、由李奕學所開設帳號000-0000000000 0000 號之八里鄉農
    會帳戶內，而行無義務之事。惟蔡信毅未依約立即歸還電腦
    主機（嗣後已歸還），且與李奕學將前開款項朋分花用殆盡
    ，張偉勳忿而報警處理，而為警循線查悉上情。
三、案經張偉勳訴請臺北縣政府警察局（現改制為新北市政府警
    察局）蘆洲分局移請臺灣板橋地方法院檢察署檢察官偵查起
    訴。
    理  由
壹、程序部分：按除被告所犯為死刑、無期徒刑、最輕本刑為3
    年以上有期徒刑之罪或高等法院管轄第一審案件者外，於第
    一次審判期日前之準備程序進行中，被告先就被訴事實為有
    罪之陳述時，審判長得告知被告簡式審判程序之旨，並聽取
    當事人、代理人、辯護人及輔佐人之意見後，裁定進行簡式
    審判程序，刑事訴訟法第273 條之1 第1 項定有明文。經核
    本件被告蔡信毅所犯係死刑、無期徒刑、最輕本刑為3 年以
    上有期徒刑以外之罪，其於準備程序中就被訴事實為有罪之
    陳述，經法官告知簡式審判程序之旨，並聽取公訴人、被告
    蔡信毅之意見後，本院爰依首揭規定，裁定進行簡式審判程
    序，合先敘明。
貳、實體部分：
一、上開犯罪事實，業據被告蔡信毅於警詢、檢察官訊問及本院
    審理時，均坦承不諱，亦有同案被告李奕學之警詢及偵查筆
    錄可證，並與證人張偉立、方繼國於警詢及偵查中所述及告
    訴人張偉勳於警詢、偵查及本院準備程序中所證情節大致相
    符，並有同案被告李奕學於八里鄉農會帳戶之開戶資料及歷
    史交易往來紀錄表及告訴人張偉勳匯款之自動櫃員機交易明
    細表影本各1 份在卷可憑，足以佐證被告蔡信毅自白與事實
    相符，堪以採信。本案事證明確，被告蔡信毅犯行均洵堪認
    定。
二、按刑法第304 條之強暴、脅迫，祇以所用之強脅手段足以妨
    害他人行使權利，或足使他人行無義務之事為已足，並非以
    被害人之自由完全受其壓制為必要（最高法院28年上字第36
    50號判例參照）。查本案被告蔡信毅與在逃同案被告李奕學
    不理會張偉立要求不要搬伊哥哥的電腦，仍自行拆卸電腦2
    臺搬離張偉立住處，嗣後於告訴人張偉勳去電要求被告蔡信
    毅歸還上開電腦時，被告蔡信毅要求支付8,000 元之贖金始
    予歸還之脅迫方式，使張偉勳行無義務之事。則依告訴人張
    偉勳當時所處環境、情勢，足使告訴人張偉勳因心生畏懼而
    支付上述贖金，迫使其行上開無義務之事，參酌上開意旨，
    是核被告蔡信毅所為，係犯刑法第304 條第1 項之強制罪。
    而被告蔡信毅與在逃同案被告李奕學就上開犯行，有犯意聯
    絡及行為分擔，皆為共同正犯。爰審酌被告蔡信毅僅為催討
    張偉立積欠之債務，竟以脅迫之手段使人行無義務之事，所
    為非是，惟犯後坦承犯行，態度並無不良，兼衡被告蔡信毅
    之智識程度、素行等一切情狀，量處如主文所示之刑，並諭
    知易科罰金之折算標準。
三、同案被告李奕學部分經本院傳、拘均未到庭，依法發佈通緝
    俟到案後另行審結。
據上論斷，應依刑事訴訟法第273 條之1 第1 項、第299 條第1
項前段，刑法第28條、第304 條第1 項、第41條第1 項前段，刑
法施行法第1 條之1第1項、第2項前段 ，判決如主文。
本案經檢察官程秀蘭到庭執行職務。
中    華    民    國    99    年    12    月    27    日
                    刑事第一庭  法  官  李釱任
上列正本證明與原本無異。
如不服本判決，應於判決送達後10日內敘明上訴理由，向本院提
出上訴狀 (應附繕本) ，上訴於臺灣高等法院。其未敘述上訴理
由者，應於上訴期間屆滿後20日內向本院補提理由書「切勿逕送
上級法院」。
                                書記官  張惠芳
中    華    民    國    99    年    12    月    27    日
附錄本案論罪科刑法條全文：
刑法第304條
以強暴、脅迫使人行無義務之事或妨害人行使權利者，處3 年以
下有期徒刑、拘役或3 百元以下罰金。
前項之未遂犯罰之。

司法院資訊處製作；財團法人民間司法改革基金會備份。
